【裁判字號】    97,上訴,991
【裁判日期】    971020
【裁判案由】    毒品危害防制條例
【裁判全文】
臺灣高等法院臺南分院刑事判決         97年度上訴字第991號
    上  訴  人
    即  被  告  甲○○
上列上訴人因毒品危害防制條例案件，不服臺灣台南地方法院九
十七年度訴字第一一三八號中華民國九十七年七月三十一日第一
審判決（起訴案號：臺灣台南地方法院檢察署九十七年度毒偵字
第一五六七號），提起上訴，被告於本院行準備程序進行中，就
被訴事實為有罪之陳述，經本院裁定進行簡式審判程序後，本院
判決如下：
    主      文
上訴駁回。
    事      實
一、甲○○於民國七十八年間曾因違反懲治盜匪條例及竊盜案件
    ，經臺灣高雄地方法院分別判處有期徒刑十二年及四月，並
    定應執行刑為有期徒刑十二年，嗣於民國八十五年十二月十
    七日因縮短刑期假釋出監，並於民國九十二年六月九日因假
    釋期滿假釋未經撤銷，其未執行之刑，因而以已執行論。
二、另甲○○於民國九十四年間，復因施用毒品案件，經台灣台
    南地方法院裁定送觀察、勒戒後，認無繼續施用毒品傾向，
    而於民國九十五年一月二十四日釋放出所，並由臺灣台南地
    方法院檢察署檢察官於民國九十五年一月二十四日以九十五
    年度毒偵字第七十八號為不起訴處分確定在案。
三、詎甲○○仍不知悔改，復於上開有期徒刑及觀察、勒戒執行
    完畢後五年內，基於施用第一級毒品海洛因之犯意，於民國
    九十七年五月三日晚八時許，在台南市○○路附近其所有之
    車號五０八０－ＮＱ號自用小客車內，以將海洛因摻入香菸
    內予以點燃後吸食其煙霧之方式，施用第一級毒品海洛因一
    次。嗣於民國九十七年五月四日中午十二時十八分許，駕駛
    上開車輛搭載友人林哲銘，行經臺南市○區○○路二段二一
    七號門前時，為警查獲。
四、案經台南市警察局第六分局移送臺灣台南地方法院檢察署檢
    察官偵查起訴。
    理      由
一、本件被告所犯為死刑、無期徒刑、最輕本刑為三年以上有期
    徒刑以外之罪，且於本院行準備程序進行中，就被訴事實為
    有罪之陳述，經告知其簡式審判程序之旨，並聽取其與檢察
    官之意見後，業經本院裁定進行簡式審判程序，並記明筆錄
    在卷（見本院卷第三十一頁筆錄），是依刑事訴訟法第二百
    七十三條之二之規定，本件証據調查不受刑事訴訟法第一百
    五十九條第一項、第一百六十一條之二、第一百六十一條之
    三、第一百六十三條之一及第一百六十四條至第一百七十條
    規定之限制，合先敘明。
二、上開犯罪事實業據上訴人即被告甲○○坦承不諱，另其於民
    國九十七年五月四日所採之尿液，經檢驗結果確呈嗎啡陽性
    反應（由於海洛因於人體會代謝成嗎啡，因此涉嫌海洛因之
    吸食者係檢驗其尿中之嗎啡反應）乙節，亦有詮昕科技股份
    有限公司中華民國九十七年五月二十日第00000000
    號濫用藥物尿液檢驗報告及送驗尿液年籍對照表各一紙在卷
    可稽（附於警詢卷第九頁及第十頁），足証被告上開自白顯
    與事實相符，其供述自足資為裁判之依據。是綜上所述，被
    告罪証已明確，其犯行洵堪認定。
三、按海洛因乃毒品危害防制條例第二條第二項第一款所稱之第
    一級毒品，不得持有及施用。另被告於民國九十四年間，曾
    因施用毒品案件，經台灣台南地方法院裁定送觀察、勒戒後
    ，認無繼續施用毒品傾向，而於民國九十五年一月二十四日
    釋放出所，並由臺灣台南地方法院檢察署檢察官於民國九十
    五年一月二十四日以九十五年度毒偵字第七十八號為不起訴
    處分確定乙節，亦有臺灣高等法院被告前案紀錄表及台灣台
    南地方法院檢察署檢察官九十五年度毒偵字第七十八號不起
    訴處分書各一紙在卷可稽，是被告於觀察、勒戒執行完畢釋
    放後，五年內復施用第一級毒品海洛因，因而再犯毒品危害
    防制條例第十條第一項之施用第一級毒品罪，自應依該條例
    第二十三條第二項之規定予以追訴。
四、核被告所為係犯毒品危害防制條例第十條第一項之施用第一
    級毒品海洛因罪。其持有第一級毒品海洛因之低度行為，為
    其施用第一級毒品海洛因之高度行為所吸收，不另論罪。又
    刑法第六十二條所謂發覺，固非以有偵查犯罪權之機關或人
    員確知其人犯罪無誤為必要，而於對其發生嫌疑時，即得謂
    為已發覺，但此項對犯人之嫌疑，仍須有確切之根據得為合
    理之可疑者，始足當之，若單純主觀之懷疑，要不得謂已發
    生嫌疑，最高法院著有七十二年台上字第六四一號判例可資
    參照。經查：証人即警員乙○○於本院審理時業已証稱「（
    問：查獲被告的時候，有沒有查到施用毒品的工具或是毒品
    ？）答：有查到一級毒品海洛因十包」、「（問：這十包海
    洛因何人的？）答：當時是被告駕駛自小客車搭載林哲銘，
    我們攔檢時他跑給我們追，我們通報支援，後來在大同路那
    邊攔截到，下車時將十包海洛因丟到汽車車門外，我們後來
    問何人丟的，林哲銘有承認是他丟的」、「（問：你查到被
    告時，被告有沒有主動告知你們他有施用海洛因？）答：我
    們問他時他有承認他有在吸用」、「（問：是否你們問他時
    他才說出有施用海洛因？）答：是的」、「（問：你們為何
    問被告有沒有施用毒品？）答：當時被告駕駛小客車，林哲
    銘是乘客，我們攔檢時他們跑給我們追，我們通報支援攔截
    到時，林哲銘又持有十包海洛因，所以我們懷疑他們同車應
    該都有吸食」、「（問：本件你認為被告看到你們時駕車逃
    逸，跟他同車的林哲銘又承認有吸食海洛因，扣案的海洛因
    也是他的，而認為被告跟林哲銘同車，所以懷疑被告也有施
    用海洛因？）答：是的」、「（問：你是懷疑被告有施用海
    洛因，所以問他是否有施用海洛因，他才承認他有施用海洛
    因？）答：是的」等語明確（見本院卷第三十二頁及第三十
    三頁筆錄），足見本件警方人員於被告供出其施用第一級毒
    品海洛因之前，已經由「被告見警攔查時，與其友人林哲銘
    一同駕車逃逸」、「於查獲被告及其友人林哲銘時，其友人
    林哲銘將十包海洛因丟棄而為警查扣」等情形而對被告涉犯
    施用毒品罪發生嫌疑至明，且警方人員對被告發生上開犯罪
    嫌疑，係以被告上開客觀上確足以令人有合理之可疑之逃跑
    行為及現場復查獲有毒品海洛因十包等確切之根據為依據，
    而非單純主觀之懷疑，則揆諸前開說明，自難謂警方人員於
    被告供出其施用海洛因之前，尚未發覺被告涉犯施用毒品罪
    ，是被告雖於警詢中供出其施用毒品海洛因，惟已在警方人
    員發覺其涉犯施用毒品罪之嫌疑之後，依刑法第六十二條之
    規定，自難謂合乎「自首」之要件，是被告辯稱伊係自首等
    語，應屬無據，應不足採。另被告於民國七十八年間曾因違
    反懲治盜匪條例及竊盜案件，經臺灣高雄地方法院分別判處
    有期徒刑十二年及四月，並定應執行刑為有期徒刑十二年，
    嗣於民國八十五年十二月十七日因縮短刑期假釋出監，並於
    民國九十二年六月九日因假釋期滿假釋未經撤銷，其未執行
    之刑，因而以已執行論等情，有臺灣高等法院被告前案紀錄
    表一紙在卷可稽，是其受有期徒刑之執行完畢後，五年內故
    意再犯有期徒刑以上之本罪，為累犯，應依法加重其刑。又
    本件被告犯罪之情狀並無任何特殊之原因與環境，以致在客
    觀上足以引起一般同情，認為即予宣告法定刑最低刑尤嫌過
    重之情形，是被告請求適用刑法第五十九條之規定減輕其刑
    ，應屬無據，併此敘明。
五、原審適用毒品危害防制條例第十條第一項，刑法第十一條前
    段、第四十七條第一項之規定，審酌被告犯罪後坦承犯行之
    態度等一切情狀，量處被告有期徒刑九月，認事用法，經核
    並無不合，量刑亦稱允當，被告上訴意旨以伊係自首，請求
    從輕量刑及請求依刑法第五十九條之規定，酌減其刑等為由
    ，指摘原判決不當，依前所述，應屬無據，應不足採，其上
    訴非有理由，應予駁回。
據上論斷，應依刑事訴訟法第三百六十八條、第三百六十四條、
第二百七十三條之一第一項，判決如主文。
本案經檢察官張太龍到庭執行職務
中    華    民    國    97    年    10    月    20    日
                      台灣高等法院台南分院刑事第四庭
                                審判長法  官 吳志誠
                                      法  官 陳珍如
                                      法  官 羅心芳
以上正本證明與原本無異。
如不服本判決，應於收受本判決後十日內向本院提出上訴書狀。
其未敘述上訴理由者並得於提起上訴後十日內向本院補提理由書
狀（均須按他造當事人之人數附繕本）「切勿逕送上級法院」。
                                      書記官 周美莉
中    華    民    國    97    年    10    月    21    日
參考條文：毒品危害防制條例第十條第一項
施用第一級毒品者，處6月以上5年以下有期徒刑。


司法院資訊處製作；財團法人民間司法改革基金會備份。
